最高法院刑事判決　　　　　　　　　　　　　　　八十八年度台上字第七○六七號
　　上　訴　人
　　即　被　告　乙○○
　　上　訴　人
　　即被告之母　甲○○
　　共　　　同
　　選任辯護人　鄭峻明律師
　　　　　　　　陳魁元律師
右上訴人等因被告搶奪案件，不服台灣高等法院高雄分院中華民國八十八年九月十五
日第二審判決（八十八年度上訴字第一二○○號，起訴案號：台灣高雄地方法院檢察
署八十八年度偵字第二五四一號），提起上訴，本院判決如左：
    主  文
上訴駁回。
    理  由
一乙○○上訴部分：
按刑事訴訟法第三百七十七條規定，上訴於第三審法院，非以判決違背法令為理由，
不得為之。是提起第三審上訴，應以原判決違背法令為理由，係屬法定要件。如果上
訴理由狀並未依據卷內訴訟資料，具體指摘原判決不適用何種法則或如何適用不當，
或所指摘原判決違法情事，顯與法律規定得為第三審上訴理由之違法情形，不相適合
時，均應認其上訴為違背法律上之程式，予以駁回。本件原判決認定上訴人即被告乙
○○意圖為自己不法之所有，基於概括之犯意，在台南市○○○路口及高雄市○○路
與七賢路口附近，騎機車搶奪陳昭伶置於所騎機車上之皮包。及竊取阮昭信所有之機
車以搶奪盧淑婉所有置於所騎機車上之皮包，得手後逃逸等情。已敘明係依據被害人
阮昭信、盧淑婉、陳昭伶之指訴，復有阮昭信、盧淑婉領回被搶失物所出具之贓物認
領保管收據二紙，及在被告身上查獲陳昭伶被搶奪之三張亞太商業銀行福利委員會發
行之提貨券三張可憑。被告對於竊取阮昭信所有之上開機車，用以搶奪盧淑婉所有財
物之犯行亦坦承不諱，為其所憑之證據及其認定之理由。並以被告所辯並未搶奪陳昭
伶皮包，該三張提貨券係在高雄市○○路撿到云云，為不可採取，於理由內詳予指駁
說明。因認第一審論處被告所為應成立刑法第三百二十五條第一項之連續搶奪罪，為
無不合，予以維持，駁回被告在第二審之上訴，所為論斷與卷內證據資料相符，並無
何違法情形存在。上訴意旨略以被害人陳昭伶所稱其機車大盜所搶，此乃機車大盜之
一貫手法，非必與被告有關，而該三張亞太商業銀行福利委員會發行之提貨券，數量
不致太多且有特別註記，行搶者基於安全考量，非無捨棄不用之可能，亦有不經意遺
失之情形，被告拾得自有可能，原判決認行搶者不可能丟棄而由被告拾得之觀點，難
令人無疑。陳昭伶被搶時，被告身在南化鄉家中，無從犯案，且陳昭伶如何確認該三
張提貨券為其所有，並非無疑，原審未予詳查，僅憑被害人之說詞，論處罪刑，自有
調查未盡之違法。而陳昭伶於被搶時曾前往台南市第六分局鹽埕派出所報案，如就被
搶經過留有書面資料，當有助於釐清本件搶案是否與被告有關，原審並未調查，亦有
未當等語。惟查陳昭伶於警訊時已明確指認該三張提貨券為其被搶奪之物，並有其出
具之領據附於警卷可憑，而原判決依陳昭伶之指述，論斷該三張提貨券為有價證券，
行搶者自無隨意丟棄而為被告檢到之可能，並無違背常理。上訴意旨，並未依據卷內
訴訟資料，對原判決究竟如何不適用法則或適用不當為具體之指摘，徒憑己見，就原
判決已說明事項，或屬原審採證認事職權之適法行使，任意指摘為違法，且為單純事
實之爭執，均不得據為第三審上訴之合法理由。其上訴違背法律上之程式，應予駁回
。二甲○○上訴部分：
按被告之法定代理人，得為被告之利益獨立上訴，固為刑事訴訟法第三百四十五條所
明定。本件上訴人甲○○為被告乙○○之母，因被告搶奪案件，不服原審所為第二審
之判決，為被告之利益獨立上訴。惟查該被告現已成年，上訴人已無法定代理人之地
位，即無獨立提起上訴之權，其上訴殊非法之所許，應併駁回。
據上論結，應依刑事訴訟法第三百九十五條前段，判決如主文。
中      華      民      國    八十八    年     十二     月      九      日
                              最高法院刑事第八庭
                                  審判長法官  吳  雄  銘
                                        法官  池  啟  明
                                        法官  石  木  欽
                                        法官  郭  毓  洲
                                        法官  吳  三  龍
      右正本證明與原本無異
                                              書  記  官
中      華      民      國    八十八    年     十二     月     十四     日
